【裁判字號】    99,抗,23
【裁判日期】    990222
【裁判案由】    拍賣抵押物
【裁判全文】
臺灣士林地方法院民事裁定                99年度抗字第23號
抗  告  人  乙○○
相  對  人  安泰商業銀行股份有限公司
法定代理人  甲○○
上列當事人間拍賣抵押物事件，抗告人對於中華民國98年12月31
日本院98年度拍字第930號裁定提起抗告，本院裁定如下：
    主  文
抗告駁回。
抗告程序費用新臺幣壹仟元由抗告人負擔。
    理  由
一、按抵押權人，於債權已屆清償期，而未受清償者，得聲請法
    院，拍賣抵押物，就其賣得價金而受清償。民法第873 條定
    有明文。而上開規定，為民法物權編修正前設定之最高限額
    抵押權所準用，此觀諸民法物權編施行法第17條、民法第88
    1 條之17等規定自明。是抵押權人依此項規定聲請拍賣抵押
    物，係屬非訟事件，法院所為准駁之裁定，無確定實體法上
    法律關係存否之性質，於債權及抵押權之存否無既判力，故
    袛須就其抵押權已經依法登記，且債權已屆清償期而未受清
    償為形式上之審查，即應為准許拍賣抵押物之裁定，至對於
    此項法律關係有爭執之人，雖得提起訴訟以資救濟，但不得
    僅以抗告程序聲明其爭執，並據為廢棄拍賣抵押物裁定之理
    由（最高法院民國51年10月8 日民刑庭總會決議(三)參照）。
二、本件相對人主張：抗告人分別於民國95年10月30日、96年6
    月12日、97年5 月30日，以其所有如原裁定附表所示之不動
    產，為擔保對相對人所負一切債務之清償責任，分別設定新
    臺幣（下同）6,000 萬元、600 萬元、1 億200 萬元之最高
    限額抵押權，存續期間分別自95年10月30日起至125 年10月
    29日止、96年6 月12日起至126 年6 月11日止及擔保債權確
    定期日至127 年5 月29日止，債務清償日期依照各個債務契
    約所定清償日期，而經95年10月30日、96年6 月13日、97年
    5 月30日辦畢登記。嗣後，抗告人於97年6 月2 日向相對人
    借款1 億4,000 萬元，並簽立借據1 紙為憑。惟本件借款已
    屆清償期而未受清償，相對人為此聲請拍賣抵押物等語。原
    審認其此聲請於法尚無不合，予以准許。
三、抗告意旨略以：其雖遲延繳款，但未超過兩造所約定之期數
    ，相對人逕行聲請拍賣抵押物，抗告人實難甘服。又兩造尚
    在協商還款方式，請求鈞院廢棄原裁定云云。
四、經查：相對人於原審所為主張，業據其提出他項權利證明書
    、抵押權設定契約書、土地及建物登記謄本、借據、增補契
    約、約定書、放款牌告利率查詢、還款明細表等為證，原法
    院據以認定前開抵押權所擔保之債權已屆清償期，且未受清
    償，而裁定准許相對人拍賣抵押物之聲請，自無不合。抗告
    人雖以上開情詞置辯，惟其所稱縱或屬實，仍屬實體爭執，
    非得由抗告程序處理，揆諸首揭說明，抗告人應另行起訴，
    以求解決，從而，抗告人提起抗告，請求廢棄原裁定，為無
    理由，應予駁回。
五、據上論結，本件抗告為無理由，依非訟事件法第46條、第21
    條第2 項、第24條第1 項，民事訴訟法第495 條之1 第1 項
    、第449 條第1 項、第78條，裁定如主文。
中    華    民    國    99    年    2     月    22    日
                  民事第二庭  審判長法  官  方彬彬
                                    法  官  藍雅清
                                    法  官  馬傲霜
以上正本證明與原本無異。
如不服本裁定，僅得於收受本裁定正本送達後10日內，以適用法
規顯有錯誤為理由，向本院提出再抗告狀（須附繕本一份及繳納
再抗告裁判費新臺幣1,000 元），經本院許可後始可再抗告。再
抗告時應提出委任律師或具有律師資格之人之委任狀；委任有律
師資格者，另應附具律師資格證書及釋明委任人與受任人有民事
訴訟法第466條之1第1項或第2項所定關係之釋明文書影本。
中    華    民    國    99    年    2     月    26    日
                                    書記官  張方俞

司法院資訊處製作；財團法人民間司法改革基金會備份。
